臺灣高雄地方法院民事判決  九十一年重訴字第八六號
    原      告  彰化商業銀行股份有限公司
    法定代理人  乙○○
    訴訟代理人  甲○○
    被      告  丁○○
右當事人間請求清償借款事件，本院判決如左：
    主      文
被告應連帶給付原告新臺幣肆仟萬元，及自民國八十八年三月二十四日起至清償日止
，按年息百分之九點五九計算之利息，並自民國八十八年三月二十四日起至清償日止
，逾期在六個月以內者，按上開利率百分之十，逾期超過六個月者，按上開利率百分
之二十計算違約金。
訴訟費用由被告連帶負擔。
本判決於原告以新臺幣壹仟佰拾肆萬元供擔保後，得假執行。
    事      實
甲、原告方面：
  一、聲明：如主文第一項所示，並陳明願供擔保請准宣告假執行。
  二、陳述：被告丁○○、丙○○於民國（下同）八十七年三月二十三日與原告訂立
      保證書，約定就訴外人方齊企業股份有限公司（下稱方齊公司）現在及將來對
      原告所負之一切債務（即指現在（包括過去所負，現在尚未清償）及將來對於
      原告所負之借款、票款、墊款、透支、保證、損害賠償等及其他債務），以本
      金最高限額新臺幣（下同）一億元暨其利息、遲延利息、違約金、損害賠償及
      其他從屬於主債務之負擔，與訴外人方齊公司負連帶清償責任，嗣訴外人方齊
      公司及被告丙○○於八十七年九月二十四日，向原告借款四千萬元，約定到期
      日為八十八年三月二十四日，利息按原告機動基本放款利率（遲延當時為年息
      百分之七點八四）加年息百分之一點七五，即年息百分之九點五九計算，且自
      借款日起，以每月為一期，按月清償利息，到期即將本金一次清償，如有逾期
      繳息或到期未履行債務，視為借款全部到期，除仍按上開利率付息外，逾期在
      六個月以內者，按上開利率百分之十，逾期超過六個月者，按上開利率百分之
      二十計付違約金。詎訴外人方齊公司及被告丙○○於借款到期日，即八十八年
      三月二十四日未依約清償借款本金四千萬元，被告尚有如主文第一項所示之本
      金、利息及違約金未清償，為此依消費借貸及連帶保證之法律關係提起本件訴
      訟。
  三、證據：提出本票、保證書、彰化商業銀行（下稱彰化銀行）利息收入傳票（影
      本）、彰化銀行放款利率變動表、彰化銀行放款日報表明細分類帳、臺灣高雄
      地方法院九十年九月十日九十年度執字第一八四七六號債權憑證各一份；授信
      約定書三份、戶籍謄本一份為證。
乙、被告方面：被告均未於言詞辯論期日到場，亦均未提出準備書狀作何聲明或陳述
    。
    理      由
一、本件被告均經合法通知，均未於言詞辯論期日到場，核無民事訴訟法第三百八十
    六條各款所列情形，爰依原告聲請，由其一造辯論而為判決。
二、查本件原告主張，被告丁○○、丙○○於八十七年三月二十三日與原告訂立保證
    書，約定就訴外人方齊公司現在及將來對原告所負之一切債務（即指現在（包括
    過去所負，現在尚未清償）及將來對於原告所負之借款、票款、墊款、透支、保
    證、損害賠償等及其他債務），以本金最高限額新臺幣（下同）一億元暨其利息
    、遲延利息、違約金、損害賠償及其他從屬於主債務之負擔，與訴外人方齊公司
    負連帶清償責任，嗣訴外人方齊公司及被告丙○○於八十七年九月二十四日，向
    原告借款四千萬元，約定到期日為八十八年三月二十四日，利息按原告機動基本
    放款利率（遲延當時為年息百分之七點八四）加年息百分之一點七五，即年息百
    分之九點五九計算，且自借款日起，以每月為一期，按月清償利息，到期即將本
    金一次清償，如有逾期繳息或到期未履行債務，視為借款全部到期，除仍按上開
    利率付息外，逾期在六個月以內者，按上開利率百分之十，逾期超過六個月者，
    按上開利率百分之二十計付違約金。詎訴外人方齊公司及被告丙○○於借款到期
    日，即八十八年三月二十四日未依約清償借款本金四千萬元，被告尚有如主文第
    一項所示之本金、利息及違約金未清償之事實，業據其所提出之本票、保證書、
    彰化商業銀行（下稱彰化銀行）利息收入傳票（影本）、彰化銀行放款利率變動
    表、彰化銀行放款日報表明細分類帳、臺灣高雄地方法院九十年九月十日九十年
    度執字第一八四七六號債權憑證各一份；授信約定書三份為證，核屬相符，且被
    告均經合法通知，既均未到庭陳述，又均未提出任何書狀或證據供本院斟酌，原
    告之上開主張，自堪信為真實。
三、按稱消費借貸者，謂當事人一方移轉金錢或其他代替物之所有權於他方，而約定
    他方以種類、品質、數量相同之物返還之契約。當事人之一方對他方負金錢或其
    他代替物之給付義務而約定以之作為消費借貸之標的者，亦成立消費借貸；借用
    人應於約定期限內，返還與借用物種類、品質、數量相同之物；遲延之債務，以
    支付金錢為標的者，債權人得請求依法定利率計算之遲延利息。但約定利率較高
    者，仍從其約定利率；當事人得約定債務人不履行債務時，應支付違約金，民法
    第四百七十四條、第四百七十八條前段、第二百三十三條第一項、第二百五十條
    第一項分別定有明文。又稱保證者，謂當事人約定，一方於他方之債務人不履行
    債務時，由其代負履行責任之契約。保證債務，除契約另有訂定外，包含主債務
    之利息、違約金、損害賠償及其他從屬於主債務之負擔，民法第七百三十九條、
    第七百四十條亦分別定有明文。又保證債務之所謂連帶，係指保證人與主債務人
    負同一債務，對於債權人各負全部給付之責任而言（最高法院四十五年臺上字第
    一四二六號判例參照）。而保證人與債權人約定就債權人與主債務人間所生一定
    債之關係範圍內之不特定債務，預定最高限額，由保證人保證之契約，學說上稱
    為最高限額保證。此種保證契約如定有期間，在該期間內所生約定範圍內之債務
    ，不逾最高限額者，均為保證契約效力所及；如未定期間，保證契約在未經保證
    人依民法第七百五十四條規定終止或有其他消滅原因以前，所生約定範圍內之債
    務，亦同。故在該保證契約有效期間內，已發生約定範圍內之債務，縱因清償或
    其他事由而減少或消滅，該保證契約依然有效，嗣後所生約定範圍內之債務，於
    不逾最高限額者，債權人仍得請求保證人履行保證責任（最高法院七十七年臺上
    字第九四三號判例參照）。查本件被告丁○○、丙○○依保證書約定，係保證訴
    外人方齊公司保證書，約定就訴外人方齊公司現在及將來對原告所負之一切債務
    （即指現在（包括過去所負，現在尚未清償）及將來對於原告所負之借款、票款
    、墊款、透支、保證、損害賠償等及其他債務），以本金最高限額一億元暨其利
    息、遲延利息、違約金、損害賠償及其他從屬於主債務之負擔，與訴外人方齊公
    司負連帶清償責任，核其性質應屬未定期間之最高限額保證契約，保證契約在未
    經被告依民法第七百五十四條規定終止或有其他消滅原因前，所生約定範圍內之
    債務，不逾最高限額者，均為保證契約效力所及。故被告丙○○為本件借款之債
    務人及連帶保證人，而被告丁○○為本件借款之連帶保證人，自應對就本件債務
    負連帶清償責任，被告尚有如主文第一項所示之本金、利息及違約金，未清償之
    事實，已如前述。從而，原告依消費借貸及連帶保證之法律關係，請求被告應連
    帶給付原告如主文第一項所示之本金、利息及違約金，為有理由，應予准許。
五、原告陳明願供擔保聲請宣告假執行，核無不合，爰酌定相當之擔保金額，予以准
    許。
六、據上論結，本件原告之訴為有理由，依民事訴訟法第三百八十五條第一項前段、
    第八十五條第二項、第三百九十條第二項，判決如主文。
中      華      民      國    九十一    年      五      月     十五     日
                              臺灣高雄地方法院民事第六庭
~B審判長法官  朱玲瑤
~B法      官  林玉心
~B法      官  唐中興
右為正本係照原本作成。
如對本判決上訴，須於判決送達後廿日內向本院提出上訴狀。
中      華      民      國    九十一    年      五      月     十五     日
~B法院書記官  張義龍
